臺灣桃園地方法院民事判決　　　　　　　93年度簡上字第56號
上　訴　人　酉○○
被　上訴人　ｂ○○　　應受送達處所不明（已死亡）
　　　　　　Ｙ○○　　應受送達處所不明
　　　　　　午○○
　　　　　　Ｉ○○　　應受送達處所不明（已死亡）
　　　　　　子○　　　應受送達處所不明（已死亡）
　　　　　　ｑ○○
　　　　　　ｐ○○○
　　　　　　地○○
　　　　　　巳○○
　　　　　　甲丁○
　　　　　　ｌ○○
　　　　　　ｒ○○
　　　　　　戌○○
　　　　　　亥○○
　　　　　　ｃ○○
　　　　　　天○○
　　　　　　ａ○○
　　　　　　ｄ○○○
　　　　　　Ｑ○○
　　　　　　辛○○○
　　　　　　宇○○
　　　　　　玄○○
　　　　　　宙○○
　　　　　　黃○○
　　　　　　Ｃ○○
　　　　　　Ｂ○○
　　　　　　己○○○
　　　　　　卯○○○
　　　　　　Ｅ○○
　　　　　　Ｄ○○
　　　　　　Ａ○○○
　　　　　　Ｏ○○
　　　　　　Ｕ○○
　　　　　　Ｍ○○
　　　　　　Ｖ○○
　　　　　　Ｘ○○
　　　　　　ｅ○○
　　　　　　ｚ○○（甲乙○之承受訴訟人）
　　　　　　ｙ○○（甲乙○之承受訴訟人）
　　　　　　ｘ○○（甲乙○之承受訴訟人）
　　　　　　戴國富（兼甲乙○之承受訴訟人）
　　　　　　戴國龍（兼甲乙○之承受訴訟人）
　　　　　　ｆ○○
　　　　　　申○○
　　　　　　Ｆ○○
　　　　　　甲丙○
　　　　　　Ｇ○○
　　　　　　丁○○
　　　　　　Ｈ○○
　　　　　　未○○
　　　　　　ｓ○○
　　　　　　ｎ○○
　　　　　　庚○○
　　　　　　ｍ○○
　　　　　　ｏ○○
　　　　　　ｋ○○
　　　　　　ｊ○○
　　　　　　Ｔ○○
　　　　　　Ｓ○○
　　　　　　Ｐ○○
　　　　　　ｕ　○
　　　　　　Ｚ○○○
上　一　人
訴訟代理人　Ｒ○○
被 上訴人　 甲甲○
　　　　　　ｗ○○
上　一　人
訴訟代理人　ｖ○○
被 上訴人　 甲○○
上　一　人
訴訟代理人　乙○○
被　上訴人　Ｋ○○
　　　　　　ｈ○○
　　　　　　邱劉翠香
　　　　　　ｇ○○
　　　　　　ｉ○○
　　　　　　Ｊ○○
上　一　人
訴訟代理人　ｔ○○
被　上訴人　戊○○○○○○
上　一　人
訴訟代理人　ｖ○○
被　上訴人　甲戊○
　　　　　　丙○○
　　　　　　辰○○
　　　　　　癸○○
　　　　　　Ｎ○○
　　　　　　Ｗ○○
　　　　　　寅○○
　　　　　　壬○○
　　　　　　Ｌ○○
　　　　　　丑○○
上列當事人間請求分割共有物事件，上訴人對於民國88年12月2
日本院中壢簡易庭88年度壢簡字第926 號第一審簡易判決提起上
訴，本院判決如下：
    主    文
上訴駁回。
第二審訴訟費用由上訴人負擔。
    事    實
本件未經言詞辯論，據兩造於準備程序時及提出書狀所為之聲明
及陳述如下：
甲、上訴人方面：
一、聲明：
（一）原判決廢棄。
（二）兩造所共有坐落桃園縣平鎮市○○○段第186 之7 地號土
      地（下稱系爭土地）應予分割，並由上訴人分得其中17.3
      1 平方公尺。
二、陳述：除與原判決記載相同者，茲予引用外，補稱：原審認
    共有物分割之訴為必要共同訴訟，於共同訴訟之各人須合一
    確定，並稱被上訴人之一之Ｉ○○已於民國46年死亡且無繼
    承人，而認定本件被上訴人之部分當事人不適格。惟繼承人
    之有無不明，應由親屬會議選定遺產管理人，如無親屬，得
    由利害關係人聲請法院指定之。上訴人似在原審提到被上訴
    人Ｉ○○死亡無人繼承已由國有財產局代管，不料尚未聲請
    法院指定遺產管理人就遭到判決駁回，無奈僅得以上訴追加
    之方式為之，而本訴既為必須合一確定之訴訟，則追加原非
    當事人之共有人為當事人合於民事訴訟法第256 條第4 款規
    定，可在第二審任意為之，爰追加國有財產局為被上訴人，
    以補正本件當事人不適格之欠缺。
乙、被上訴人甲甲○方面：其陳述以：聽說要分割，但都沒有下
    落。
丙、被上訴人庚○○、Ｚ○○○、ｗ○○、甲○○、Ｊ○○、段
    中山則陳述以：希望能夠分割。
丁、其餘被上訴人則均未於言詞辯論期日到場，亦未提出書狀作
    何聲明或陳述。
戊、本院依職權函查桃園縣平鎮地政事務所關於平鎮市雙連坡第
    186 之7 號之土地登記謄本，有桃園縣平鎮地政事務所84年
    3 月8 日平地登字第0940001110號函及土地登記謄本1 份附
    卷；台北市大安區戶政事務所、新竹市東區戶政事務所、雲
    林縣斗南鎮戶政事務所、新竹縣湖口鄉戶政事務所、台北縣
    板橋市戶政事務所、台北縣淡水鎮戶政事務所、桃園縣觀音
    鄉戶政事務所、桃園縣大園鄉戶政事務所、桃園縣龍潭鄉戶
    政事務所、桃園縣平鎮市戶政事務所、桃園縣中壢市戶政事
    務所、花蓮縣花蓮市戶政事務所、桃園縣新屋鄉戶政事務所
    關於被上訴午○○等人之現行戶籍謄本，有臺北市大安區戶
    政事務所94年3 月8 日北市安戶字第09430302500 號函、新
    竹市東區戶政事務所94年3 月8 日竹市東戶字第0940001346
    號函、雲林縣斗南鎮戶政事務所94年3 月7 日雲南戶字第09
    40000407號函、新竹縣湖口鄉戶政事務所94年3 月7 日竹縣
    湖戶字第0940000526號函、台北縣板橋市戶政事務所94年3
    月9 日北縣板戶字第0940002305號函、台北縣淡水鎮戶政事
    務所94年3 月7 日北縣淡戶字第0940000896號函、桃園縣觀
    音鄉戶政事務所94年3 月7 日桃觀戶字第0940000801號函、
    桃園縣大園鄉戶政事務所94年3 月9 日桃大戶字第09400007
    81號函、桃園縣龍潭鄉戶政事務所94年3 月7 日桃龍戶字第
    0940000962號函、桃園縣平鎮戶政事務所94年3 月4 日桃平
    戶字第0940001351號函、桃園縣中壢市戶政事務所94年3 月
    8 日桃中戶字第0940002011號函、花蓮縣花蓮市戶政事務所
    94年3 月8 日花市戶創字第09400014200 號函、桃園縣新屋
    鄉戶政事務所94年3 月7 日桃新鄉戶字第0940000669號函各
    1 紙及戶籍謄本81紙附卷。
    理  由
一、本件上訴人於原審之起訴狀及原審之判決，均將被上訴人ｓ
    ○○、邱劉翠香、甲戊○之姓名分別誤寫為劉興「叢」、「
    劉邱」翠香、鍾「雙」魁，核於卷內戶籍資料不符，顯係誤
    寫，爰予更正，此先敘明。
二、本件上訴人於原審起訴主張，系爭土地為兩造所共有，原告
    所有權應有部分為291/129600，目前系爭土地上違章建築林
    立，又因共有人人數過多，意見分雜無法協調分割，爰依民
    法第823條、824條之規定，訴請判決分割系爭土地等語。
三、被上訴人Ｚ○○○、ｆ○○、ｐ○○○、甲丁○、ｖ○○、
    段中山、ａ○○陳述以：同意上訴人之意見，並請求依目前
    使用占有狀況，分割現使用地予使用人，並請將有親戚關係
    之人分得相連之土地等語（見原審卷第66頁背面勘驗筆錄）
    被上訴人地○○則係陳述以：被上訴人有些已死亡，不應列
    為被上訴人，程序上不合法，且系爭土地應以變價分割為適
    當等語置辯（見原審卷一第118 頁）。
    被上訴人Ｆ○○、丁○○、甲○○、Ｊ○○另陳述以：同意
    分割等語（見原審卷一第119 頁）。
四、按共有物之分割，於共有人全體有法律上之利害關係，須共
    有人全體始得為之，故請求分割共有物之訴，屬於民事訴訟
    法第56條第1 項所稱訴訟標的，對於共同訴訟之各人必須合
    一確定者，最高法院37年上字第7366號、42年台上字第318
    號判例意旨足資參照。故分割共有物之訴，須共有人全體參
    與訴訟，其當事人之適格始無欠缺，如當事人之適格有欠缺
    ，法院應以原告之訴為無理由而駁回之（最高法院52年度台
    上字第3085號裁判意旨參照）。
五、經查，本件上訴人係於88年2 月4 日，向原審提起本件訴訟
    ，有原審卷內其起訴狀上本院之收狀日期章之印文可稽，而
    被上訴人即本件系爭土地共有人中之ｂ○○、子○已分別於
    86年、46年間死亡，有桃園縣平鎮地政事務所94年3 月30日
    平地登字第0940001507號函在卷可按；另被上訴人中之Ｉ○
    ○亦經本院以87年度亡字第23號民事判決宣告其於46年5 月
    16日下午12時死亡，有其戶籍登記簿謄本及上開民事判決各
    1 份在卷足憑（見原審卷一第124 頁、本院89年度簡上字第
    83號卷第8 頁），而被上訴人Ｉ○○死亡後，因其無繼承人
    ，業經本院依聲請於88年5 月31日以88年度管字第5 號裁定
    選任財政部國有財產局臺灣北區辦事處桃園分處為其遺產管
    理人，有上開裁定1 份在卷足憑（見本院89年度簡上字第83
    號卷第13頁），並經本院調閱上開各卷宗查核無誤。是就被
    上訴人Ｉ○○之部分，縱認上訴人得更正其起訴之對象為財
    政部國有財產局臺灣北區辦事處桃園分處，惟就被上訴人ｂ
    ○○、子○之部分，其2 人既已在起訴前死亡，則就本件分
    割共有物之訴訟而言，自有影響本件被上訴人全體當事人適
    格之問題（最高法院70年度台上字第2846號判例意旨參照）
    ，且依此情形，復應認已無補正之可能（最高法院91年度台
    上字第455 號裁判意旨參照）。
六、再按原告起訴於當事人適格有欠缺者，係屬訴無理由，法院
    應以判決駁回之，最高法院29年抗字第347 號判例意旨足供
    參照。另按原告之訴，依其所訴之事實，在法律上顯無理由
    者，法院得不經言詞辯論，逕以判決駁回之，民事訴訟法第
    249 條第2 項亦有明文。本件被上訴人之當事人適格，既於
    起訴時既已有所欠缺，且屬無從補正，則依上開法律規定及
    說明，自屬不應准許，而得不經言詞辯論，逕以判決駁回之
    。從而，原審據此為上訴人敗訴之判決，經核並無違誤，上
    訴意旨仍執陳詞，指摘原判決不當，求予廢棄改判，為無理
    由，應予駁回其上訴。本院並依民事訴訟法436 條之1 第3
    項、第463 條之規定，準用同法第249 條第2 項之規定，不
    經言詞辯論而為判決。
據上論結，本件上訴為無理由，依民事訴訟法第436 條之1 第3
項、第463 條、第249 條第2 項、第449 條第1 項、第78條，判
決主文。
中　　華　　民　　國　　94　　年　　5 　　月　　26　　日
                  民事第二庭  審判長法官  劉克聖
                              法　    官　石有為
                              法　    官　張震武
上列正本證明與原本無異
中　　華　　民　　國　　94　　年　　5 　　月　　27　　日
                              書  記  官　李家
